【裁判字號】    99,聲,2635
【裁判日期】    990920
【裁判案由】    聲請解除限制出境
【裁判全文】
臺灣高等法院刑事裁定                  99年度聲字第2635號
聲  請  人  甲○○
選任辯護人  簡榮宗律師
            張復鈞律師
上列被告因聲請解除限制出境案件，本院裁定如下：
    主  文
聲請駁回。
    理  由
一、本件聲請人甲○○聲請意旨略以：
（一）查聲請人即上訴人甲○○目前經臺灣台北地方法院於民國
      （下同）96年12月18日以96年度重訴字第102號裁定限制
      聲請人出境在案，而聲請人所涉之案件目前正由鈞院審理
      中，案號為98年度上重訴字第50號，合先敘明。
（二）次查聲請人即上訴人因過去學經歷背景，故求職皆以外商
      公司為主，為此偶有出國之需要。惟自從遭到限制出境以
      來，因無法出國，故與此相關之職業皆已無法從事，故在
      求職上遭到極大困難。聲請人本身並無特殊專業能力，惟
      因遭到限制出境，竟造成求職不易，對聲請人之生活實已
      造成極大困難。
（三）復查，因本案審理至今，聲請人於審判期日均按到庭，再
      者，聲請人亦極力配合審理程序之進行，且無前科紀錄，
      而聲請人在國外亦毫無親人可投靠，根本無法滯外不歸。
（四）末查，本件其他被告多數皆已撤銷管制出境，其中更不乏
      原判決所定執行刑高達四年以上者，而相較之下，聲請人
      在原審判決所判之刑甚低，且本案審判程序進行至今，相
      關證人亦已證實聲請人僅係行政職，無涉公司產品之銷售
      ，則聲請人豈有犯下詐欺之可能？實無對於聲請人限制出
      境之必要。
（五）是以，懇請審酌上情，並保障聲請人之工作權，准予聲請
      人解除限制出境之聲請，以維聲請人之權益云云。
二、按限制被告之住居，其目的在輔助具保、責付之效力，以保
    全審判之進行及刑罰之執行。是以對具保、責付並限制住居
    之被告，有無繼續限制其住居之必要，當以此為考量。而限
    制出境，依其性質，應為限制住居處分之一，法院是否限制
    被告出境，其審酌之情形亦同（參見最高法院91年度臺抗字
    第467 號裁定意旨）。復按，國民涉有重大經濟犯罪或重大
    刑事案件嫌疑，經權責機關通知限制出國者，應不予許可或
    禁止其出國，入出國及移民法第6條第1項第5款定有明文。
    內部政及法務部並依該法第6條第5項之授權，訂定「重大經
    濟犯罪或重大刑事案件不予許可或禁止出國認定標準」（下
    稱「認定標準」）之法規命令，該認定標準第2條第1款明定
    涉有刑法第339之詐欺罪嫌，被害人數30人以上或被害金額
    或所獲利益新臺幣（下同）3千萬元以上，列為該標準之重
    大經濟犯罪；另涉有銀行法第125條罪嫌，斟酌當時社會狀
    況，足以危害經濟發展，破壞金融安定者，亦列為該標準之
    重大經濟犯罪，認定標準第4條第8款復有明文。
三、本院查：
（一）本件原審以聲請人即被告甲○○與另被告詹彼得（PETER
      DONLD JAMES）等人，涉有刑法第339條第1項之詐欺取財
      罪及銀行法第125條第1項、第3項等罪嫌，有其等於警詢
      、偵查中之供述，證人林俊寬等之證述，以及內政部警政
      署刑事警察局資訊室查詢資料、華南商業銀行龍江分行95
      年11月21日（95）華龍存第150號函暨附件、行政院公平
      交易委員會95年11月23日公法字第0950010152號函暨附件
      、L.G.M職員名冊、扣案REWARDCERTIFICARE-RE GIST RAT
      ION FORM（現金回饋申請表或回饋證明登記表）、扣案自
      行印製由MAC公司出具之承諾書、扣案之回饋憑證、確認
      書、扣押物品清單所列扣押物品、證人張世昌提供之會員
      權益包3盒、證人李明賢等提供資料等證據為證（詳見起
      訴書第11頁至第30頁），足認被告甲○○等人犯罪嫌疑重
      大；另斟酌渠等所涉嫌之銀行法第125條第1項、第3項罪
      嫌，乃為最輕本刑3年以上有期徒刑之罪，被告等人均極
      有可能出境後滯外不歸，而使法院審理程序難以進行，故
      被告甲○○等人都有為限制出境之強制處分的必要；復以
      被告甲○○與另被告劉穎谷等人，為我國國民，既涉有刑
      法第339條第1項之詐欺取財罪及銀行法第125條第1項、第
      3項等罪嫌，且犯罪嫌疑重大，又本件被害人數在442人以
      上，被害金額及所獲利益則至少有1億4千8百萬餘元（參
      見起訴書附表），是被告甲○○與另被告劉穎谷等人依前
      開「認定標準」，係涉有「重大經濟犯罪」，亦甚明確，
      因之審酌相關情形，亦認為有依入出國及移民法第6條第1
      項第5款規定，通知境管單位限制出國之必要，而在96年1
      2月18日裁定（臺灣臺北地方法院96年度重訴字第102號）
      均應予限制出境，以上各情，觀之卷內所附前開資料及裁
      定書甚明。
（二）又原審經審理後，以聲請人甲○○涉犯共同以犯詐欺罪為
      常業罪及普通詐欺罪（86罪），罪證明確，在98年3月31
      日判處合併後為有期徒刑3年6月，此亦有原審判決書附卷
      可稽，足見聲請人犯罪嫌疑重大。再者，原審判決後，不
      惟聲請人不服原審判決提起上訴，檢察官亦不服原審對聲
      請人所為之判決，亦提起上訴，並指聲請人亦犯有違反銀
      行法第125條之罪，目前由本院繫屬審理中，聲請人甲○
      ○在前開公司中復職司「業務部主管（經理）」之職。是
      聲請人之前開限制出境之原因，目前顯仍存在，在本院審
      理終結之前，仍有限制其出境之必要，是其聲請解除出境
      之限制，難認為有理由，自應予駁回。
（三）至聲請人聲請意旨所指本件其他被告多數皆已撤銷管制出
      境，其中更不乏原判決所定執行刑高達四年以上者，而相
      較之下，聲請人在原審判決所判之刑相對甚低，且本案審
      判程序進行至今，相關證人亦已證實聲請人確實僅係行政
      職，無涉公司產品之銷售，則聲請人豈有犯下詐欺之可能
      乙節，按本院在審判過程中，固對部分被告予以解除出境
      之限制，惟此係經多種考量，非僅就原審判刑之輕重或所
      擔任之職務為唯一之考量；按聲請人身任公司業務部之經
      理要職，在公司任職之時間復自90年2月8日起至95年11月
      1 日止，長達5年8個多月之久，與一般單純之業務人員不
      能相比，是本院認聲請人之前開限制出境之原因，目前仍
      然存在，在本院審理終結之前，仍有限制其出境之必要，
      附此敘明。
四、據上論斷，應依刑事訴訟法第220條，裁定如主文。
中    華    民    國    99    年    9     月    20    日
                  刑事第十六庭      審判長法  官  陳晴教
                                          法  官  王敏慧
                                          法  官  許增男
以上正本證明與原本無異。
如不服本裁定，應於收受送達後五日內向本院提出抗告狀。
                                          書記官  廖麗蓮
中    華    民    國    99    年    9     月    20    日

司法院資訊處製作；財團法人民間司法改革基金會備份。
